臺灣高等法院高雄分院刑事判決　　　 110年度侵上訴字第38號
上　訴　人　臺灣橋頭地方檢察署檢察官
上　訴　人
即　被　告　沈建辰




選任辯護人　田勝侑律師
上列上訴人等因被告家暴妨害性自主等案件，不服臺灣橋頭地方
法院109 年度侵訴字第19號，中華民國110 年4 月19日第一審判
決（起訴案號：臺灣橋頭地方檢察署108 年度偵字第9435號、10
9 年度偵字第2862號、第4537號），提起上訴，本院判決如下：
    主  文
上訴駁回。
    犯罪事實
一、甲○○係成年人，其於民國102 年間與B 女（名籍詳卷，代
    號：AV000-A108178A，下稱B 女）為男女朋友關係，渠等並
    與B 女之女兒即A 女（94年4 月生，名籍詳卷，代號：AV00
    0-A108178 ，下稱A 女）一起同住生活，甲○○與A 女間具
    有家庭暴力防治法第3 條第2 款之家庭成員關係，詎甲○○
    明知A 女係國中在學學生，為14歲以上未滿16歲之人，尚無
    成熟之性自主及判斷能力，竟為下列行為：
  ㈠於108年5月18日晚上某時，在高雄市○○區○○釣蝦場附設
    民宿內，基於對於14歲以上未滿16歲女子為性交之犯意，以
    手撫摸A女之胸部及下體後，旋以手指插入A女之陰道而為性
    交行為1次。
  ㈡於108年7月10日晚上某時，在高雄市○○區○○○○租屋處
    （地址詳卷），基於對於14歲以上未滿16歲女子為猥褻之犯
    意，以手撫摸A女之胸部及下體而為猥褻行為1次。
  ㈢於108 年7 月11日晚上某時，在上開租屋處，基於對於14歲
    以上未滿16歲女子為性交之犯意，要求A 女為其口交而為性
    交行為1 次。
二、嗣因A 女、B 女報案後，經高雄市政府向法院聲請核發保護
    令，於108 年10月22日經臺灣高雄少年及家事法院（下稱少
    家法院）以108年度○○字第○○號民事通常保護令，裁定
    甲○○不得對A女實施身體、精神或經濟上之騷擾、控制、
    脅迫或其他不法侵害行為，並不得對於A女為騷擾、接觸、
    跟蹤行為，且上揭保護令之有效期間為2年。詎甲○○於108
    年10月28日收受上開裁定後，知悉不應違反上開保護令主文
    所示之規定，竟仍為下列違反保護令行為：
  ㈠於108 年11月10日間某時，基於違反上開保護令之犯意，開
    車至A 女住處找A 女而為接觸行為，並基於恐嚇危害安全之
    犯意，向A 女恫稱：如果不跟伊結婚，就要把之前伊付出的
    養育費用約新臺幣（下同）100 萬元加以返還，並要透過地
    下錢莊向A 女追討等語，使A 女心生畏懼致生危害於安全，
    而對A 女為上開保護令所禁止之精神上不法侵害行為。
  ㈡於108 年11月22日晚上，基於違反上開保護令之犯意，開車
    載A 女前往臺東而為接觸行為，並入住臺東知本地區某飯店
    ，而為下列行為：
  ⒈於翌日即108 年11月23日凌晨某時，在上開飯店房間內，基
    於對於14歲以上未滿16歲女子為猥褻之犯意，以手撫摸A 女
    之胸部及下體，而為上開保護令所禁止之身體上不法侵害行
    為。
  ⒉於翌日即108年11月23日下午要載A女返回高雄市○○區○○
    ○路租屋處前，先行前往高雄市○○區○○路000號函館汽
    車旅館，在旅館房間內，基於對於14歲以上未滿16歲女子
    為猥褻之犯意，以手撫摸及舌舔A女之胸部及下體之方式而
    為上開保護令所禁止之身體不法侵害行為。
三、案經A 女及B 女訴由高雄市政府警察局左營分局報請臺灣橋
    頭地方檢察署檢察官偵查起訴。
    理  由
一、證據能力部分：
  ㈠按被告以外之人於審判外之言詞或書面陳述，除法律有規定
    者外，不得作為證據；又被告以外之人於審判外之陳述，雖
    不符前4 條之規定，而經當事人於審判程序同意作為證據，
    法院審酌該言詞陳述或書面陳述作成時之情況，認為適當者
    ，亦得為證據，刑事訴訟法第159 條第1 項、第159 條之5
    第1 項分別定有明文。
  ㈡本判決所引用各項傳聞證據，經檢察官及上訴人即被告甲○
    ○（下稱被告）於本院準備程序時均明示同意有證據能力（
    本院卷第106 至108 頁），基於尊重當事人對於傳聞證據之
    處分權，及證據資料愈豐富愈有助於真實發現之理念，本院
    審酌該等證據作成時並無違法取證之瑕疵，且與待證事項具
    有關聯性，認以之作為證據亦屬適當，依上開說明，自均明
    有證據能力。
二、認定犯罪事實所憑之證據及理由： 
  ㈠上揭犯罪事實，業據被告於偵查、原審及本院審理時均坦認
    無訛，核與證人即告訴人A 女及B 女於警詢、偵查中證述之
    情節相符（見警一卷第6 至20頁、警二卷第43至55頁、他卷
    第73至79頁、偵一卷第57至60頁、第257 至258 頁、第279
    至282 頁），且有指認照片、案發時被告位於高雄市左營區
    博愛三路租屋處內照片、車輛詳細資料報表、少家法院108
    年度○○字第○○號民事通常保護令、臺南市政府警察局永
    康分局保護令執行紀錄表、A女於108年11月10日以手機錄音
    之錄音光碟及譯文、函館汽車旅館監視器照片、高雄市政府
    社會局家庭暴力及性侵害防治中心個案輔導報告、高雄市立
    凱旋醫院108年11月20日高市凱醫成字第10871933600號鑑定
    書、A女就讀國中輔導摘要等在卷可稽（見警一卷第22、25
    至27頁；警二卷第63、67至69、79、81頁；偵一卷第77至81
    、149至179、181至187頁）。被告上開任意性之自白核與事
    實相符，自得作為本件論科之依據。
  ㈡本件被告案發時（108 年5 月18日、7 月10日、7 月11日、
    11月10日及11月23日）為成年人，而被害人A 女係94年4 月
    出生，有性侵害案件被害人代號與真實姓名對照表1 份附卷
    足憑，其於案發時為14歲以上、未滿16歲之女子。是本件事
    證明確，被告上開對於14歲以上未滿16歲之女子為性交、猥
    褻及成年人故意對少年犯違反保護令罪等犯行，均堪認定。
三、論罪科刑：
  ㈠被告於犯罪事實欄一、㈠及一、㈢所示時地，以手撫摸A 女
    之胸部及下體後，嗣以手指插入A 女之陰道，及要求A 女為
    其口交而各為性交行為1 次，業如前述。核被告此2 部分所
    為，均係犯刑法第227 條第3 項之對14歲以上未滿16歲之女
    子為性交罪。其各次於性交前所為之猥褻行為，各為該次性
    交行為所吸收，不另論罪。
  ㈡被告於犯罪事實欄一、㈡所示時地，以手撫摸A 女之胸部及
    下體1 次，亦如前述。核其此部分所為，係犯刑法第227 條
    第4 項之對14歲以上未滿16歲之女子為猥褻罪。其撫摸甲女
    之胸部及下體，係本於一個猥褻之故意而接續為之，僅論以
    一罪即可。
  ㈢被告於收受上開民事保護令之裁定而知悉其內容後，仍於犯
    罪事實欄二、㈠所示時地，開車至A 女住處找A 女而為接觸
    行為，並對A 女恫稱：如果不跟伊結婚，就要把之前伊付出
    的養育費用約新臺幣（下同）100 萬元加以返還，並要透過
    地下錢莊向A 女追討等語，使A 女心生畏懼致生危害於安全
    等情，亦如前述。核被告此部分所為，則係犯兒童及少年福
    利與權益保障法第112 條第1 項、家庭暴力防治法第61條第
    1 款之成年人故意對少年犯違反保護令罪，及兒童及少年福
    利與權益保障法第112 條第1 項、刑法第305 條之成年人故
    意對少年犯恐嚇危害安全罪。又家庭暴力防治法第14條第1
    項各款之規定，僅為違反保護令行為之不同態樣，是被告於
    犯罪事實欄二、㈠所載對A 女為「接觸」、「精神上不法侵
    害」之違反保護令犯行，係基於同一犯意所為，縱同時違反
    該法第61條第2 款、第1 款等二款不同之規定，仍屬單純一
    罪，而僅論以一違反保護令罪即可。被告此部分係以一行為
    觸犯上開兩罪名，應依刑法第55條規定，從一重之成年人故
    意對少年犯違反保護令罪處斷。
  ㈣
  ⒈被告於於收受上開民事保護令之裁定而知悉其內容後，仍於
    犯罪事實欄二、㈡⒈⒉所示時地，以手撫摸A 女之胸部及下
    體為猥褻，及以手撫摸及舌舔A 女之胸部及下體之方式為猥
    褻，而為不法侵害行為共2 次，亦如前述。核被告此部分所
    為，均係犯兒童及少年福利與權益保障法第112 條第1 項、
    家庭暴力防治法第61條第1 款之成年人故意對少年犯違反保
    護令及刑法第227 條第4 項之對14歲以上未滿16歲之女子為
    猥褻行為罪。
  ⒉按刑法妨害性自主罪章各罪，係侵害個人性自主法益之犯罪
    ，核與違反保護令尚有侵害社會法益者有所不同，倘行為人
    於違反保護令之接觸行為繼續中，先後多次對被害人為猥褻
    之違反保護令行為，違反保護令之接觸行為與其後之多次猥
    褻之違反保護令行為皆有所重合，然因行為人僅為一違反保
    護令之接觸行為，屬單純一罪，應就與違反保護令之接觸行
    為較為密切之首次違反保護令之猥褻犯行，論以違反保護令
    罪及猥褻罪之想像競合犯，而其後之猥褻犯行，祗需單獨論
    罪科刑即可，以避免重複評價。是被告於二、㈡⒈⒉之違反
    保護令之接觸行為繼續中，二次對A 女為猥褻之違反保護令
    行為，係基於同一犯意所為違反保護令之行為，論以一違反
    保護令罪，並與該接觸行為較為密切之首次違反保護令之猥
    褻犯行，依想像競合論以一違反保護令罪，其後之違反保護
    令之猥褻犯行，僅需單獨論以猥褻罪即可。公訴意旨認被告
    於事實欄二、㈡⒉對A 女為猥褻之行為，亦應與違反保護令
    罪構成想像競合而論以一違反保護令罪，顯屬重複評價，為
    本院所不採，附此述明。
  ⒊公訴意旨雖認定被告於犯罪事實欄二、㈠即108 年11月10日
    日間某時向A 女恫稱：如果不跟伊結婚，就要把之前伊付出
    的養育費用100 萬元加以返還，並暗示要透過地下錢莊向A
    女追討等語，A 女因而心生畏懼，因此被告於犯罪事實欄二
    、㈡⒈⒉所為，除構成違反保護令之罪外，對A 女所為之猥
    褻行為，應係構成刑法第224 條之強制猥褻罪。然本院審酌
    A 女已於本件3 個月前之同年8 月間就被告先前對之為性交
    及猥褻等行為報警並由檢察官偵辦中，應可預見與被告同往
    外地之台東過夜，必有遭被告再度性侵害之高度風險，其竟
    仍願意配合前往，謂其違反A 女之意願而為之，已非無疑；
    另參諸該次旅遊期間長達兩天一夜，且斯時尚有友人同行，
    過程平順，惟始終未聞A 女有呼救求援等情，若謂被告係以
    違反A 女之意願而為前揭猥褻行為，亦難以置信。公訴意旨
    前開所認容有誤會，然本案偵查檢察官於起訴法條亦記載被
    告上開所為係構成刑法第227 條第4 項之罪，因而無變更起
    訴法條問題，併予說明。
  ㈤被告與A 女於犯罪事實欄一、㈠㈡㈢案發時共同生活居住，
    2 人間具有家庭暴力防治法第3 條第2 款所定之家庭成員關
    係。是核被告上開各次所為亦構成家庭暴力防治法第2 條第
    2 項所稱之家庭暴力罪，惟該法就此並無刑罰規定，仍應論
    以刑法第227 條第3 項對14歲以上未滿16歲之女子為性交、
    同法條第4 項之對14歲以上未滿16歲之女子為猥褻等罪。
  ㈥被告所犯上開數罪，犯意有別，行為互殊，應分論併罰。
四、上訴駁回之理由：
  ㈠原審認被告罪證明確，因而依兒童及少年福利與權益保障法
    第112 條第1 項，刑法第227 條第3 項、第4 項、第305 條
    、第51條第5 款、第41條第1 項、第8 項，家庭暴力防治法
    第61條第1 款（原判決漏載第1 款）等規定，並審酌被告與
    A 女共同生活多年，彼此形同父女，竟不顧A 女就讀國中，
    涉世未深，對於男女之事尚屬懵懂無知，智識與身體發育均
    尚未完全，竟對A 女為性交及猥褻之行為；且明知A 女等人
    已對之提出告訴，復收受上開民事保護令，仍違法與A 女見
    面並予恐嚇，其後甚至兩度對A 女為猥褻之行為，惡性較大
    ，對被害人所造成之影響及損害非輕，且迄未能獲得告訴人
    之諒解而和解賠償；惟其前無刑事犯案紀錄，有臺灣高等法
    院被告前案紀錄表可按，犯後即坦承犯行，頗具悔意，兼衡
    其犯罪之動機、情節、手段（其於本院審理時自陳高職畢業
    ，從事建築臨時工，日薪約新臺幣【下同】900 至1000元，
    未婚，與父母同住）等其他一切情狀，就犯罪事實一、㈠㈢
    等2 部分，均量處有期徒刑7 月；就一、㈡及二、㈡⒉等2
    部分，均量處有期徒刑3 月，並諭知如易科罰金以1000元折
    算1 日；就二、㈠及二、㈡⒈等2 部分，均量處有期徒刑4
    月，並諭知如易科罰金以1000元折算1 日。又本於罪責相當
    之要求，在外部性及內部性界限範圍內，綜合斟酌被告上開
    犯罪行為及其不法與罪責程度，就上開不得易科罰金即前揭
    一、㈠㈢所示對於14歲以上未滿16歲之女子為性交等2 部分
    ，定其執行刑為有期徒刑1 年；就上開得易科罰金部分即其
    餘4 部分，定其執行刑為有期徒刑1 年，並諭知如易科罰金
    亦以1000元為折算1 日之標準。
  ㈡另說明：本案扣案被告外陰部之梳取物、口腔棉棒、右手指
    甲、左手指甲及B 女唾液等物，僅屬證物性質，不予宣告沒
    收。
  ㈢核其認事用法均無不合，各罪之量刑及所定之執行刑暨為沒
    收之說明亦屬妥當，應予維持。檢察官以犯罪事實欄二、㈡
    ⒈⒉等2 部分中有關猥褻A 女部分，被告係違反A 女之意願
    而為之，應均係犯刑法224 條之強制猥褻罪，原判決此部分
    所認非無違誤；又被告迄未與告訴人和解賠償，難認有悔意
    等由，指摘原判決量刑過輕，而循告訴人之請求提起上訴；
    被告以雙方係因條件不符始未能達成和解，其確有和解賠償
    之誠意等由，指摘原判決量刑過重，提起上訴。惟上開犯罪
    事實欄二、㈡⒈⒉等2 部分，被告並非以違反A 女之意願為
    之，業如前述；又原審已審酌被告之素行、所造成之危害、
    犯罪後之態度及其智識程度暨家庭、經濟狀況等刑法第57條
    所列各款情形綜合判斷而量刑，經查並無違反法定刑而違法
    ，或畸重畸輕而違反比例原則、平等原則等不當情形；檢察
    官及被告仍執前詞，指摘原判決不當，提起上訴，為無理由
    ，均應予駁回。
五、被告上訴意旨併請求為緩刑之諭知云云。惟按受2 年以下有
    期徒刑、拘役或罰金之宣告，而有未曾因故意犯罪受有期徒
    刑以上刑之宣告之情形者，認以暫不執行為適當者，得宣告
    2 年以上5 年以下之緩刑，其期間自裁判確定之日起算，刑
    法第74條第1 項第1 款定有明文。查被告本案之前雖無刑事
    前案紀錄，亦自始坦承本件犯行，惟迄未與告訴人等和解賠
    償（前經本院安排調解，惟A 女、B 女均未到場調解且以電
    話表示不願到庭；本院審理時被告表示另可透過B 女之弟弟
    促成調解等語，本院因而再次安排調解，惟仍因A 女、B 女
    均未出席而調解未果，有本院調解紀錄表2 份附卷可考，見
    本院卷第93頁、第147 頁），本院審酌被害人所受之損害及
    其於本院審理時不願到場調解及出庭之情況，客觀上難認已
    原宥被告而不再追究等情，認不宜為緩刑之諭知，併此敘明
    。
六、據上論斷，應依刑事訴訟法第368條，判決如主文。
本案經檢察官陳秉志提起公訴，檢察官李侃穎提起上訴，檢察官
郭振昌到庭執行職務。
中    華    民    國   110    年    10    月    12    日
                  刑事第九庭    審判長法  官  莊崑山
                                      法  官  李炫德
                                      法  官  陳明富
以上正本證明與原本無異。
本判決關於事實欄一、㈡部分不得上訴。
其餘部分如不服本判決應於收受本判決後20日內向本院提出上訴
書狀，其未敘述上訴理由者，並得於提起上訴後20日內向本院補
提理由書狀（均須按他造當事人之人數附繕本）「切勿逕送上級
法院」。
中    華    民    國   110    年    10    月    12    日
                                      書記官  唐奇燕
附錄本判決論罪科刑法條：
中華民國刑法第227條
（未成年人）
對於未滿十四歲之男女為性交者，處 3 年以上 10 年以下有期
徒刑。
對於未滿十四歲之男女為猥褻之行為者，處 6 月以上 5 年以下
有期徒刑。
對於十四歲以上未滿十六歲之男女為性交者，處 7 年以下有期
徒刑。
對於十四歲以上未滿十六歲之男女為猥褻之行為者，處 3 年以
下有期徒刑。
第 1 項、第 3 項之未遂犯罰之。
中華民國刑法第305條
以加害生命、身體、自由、名譽、財產之事恐嚇他人，致生危害
於安全者，處 2 年以下有期徒刑、拘役或 9 千元以下罰金。
兒童及少年福利與權益保障法第112條
成年人教唆、幫助或利用兒童及少年犯罪或與之共同實施犯罪或
故意對其犯罪者，加重其刑至二分之一。但各該罪就被害人係兒
童及少年已定有特別處罰規定者，從其規定。
對於兒童及少年犯罪者，主管機關得獨立告訴。
家庭暴力防治法第61條
違反法院依第 14 條第 1 項、第 16 條第 3 項所為之下列裁定
者，為本法所稱違反保護令罪，處 3 年以下有期徒刑、拘役或
科或併科新臺幣 10 萬元以下罰金：
一、禁止實施家庭暴力。
二、禁止騷擾、接觸、跟蹤、通話、通信或其他非必要之聯絡行
    為。
三、遷出住居所。
四、遠離住居所、工作場所、學校或其他特定場所。
五、完成加害人處遇計畫。